【裁判字號】    95,簡上附民,1
【裁判日期】    950512
【裁判案由】    妨害名譽
【裁判全文】
臺灣高雄地方法院刑事附帶民事訴訟判決
原    告  甲○○
被    告  乙○○
上列被告妨害名譽案件（本院94年度簡上字第939 號），經原告
提起附帶民事訴訟，請求損害賠償，本院判決如下︰
    主  文
被告應給付原告新台幣伍萬元及自民國九十五年一月五日起至清
償日止，按年利率百分之五計算之利息。
原告其餘之訴駁回。
被告應將如附件內容所載道歉啟事以每字０‧五平方公分大小字
體刊於中國時報高雄縣新聞C3版二日。
原告假執行之聲請駁回。
    事實及理由
一、原告主張略以：被告於93年1 月11日上午10時40分許，在高
    雄縣路竹鄉○○路217 巷21號1 樓翰林世家廣場召開「第6
    屆住戶管理委員會第3 次臨時住戶大會」報告過程中，竟基
    於散布於眾之誹謗故意，在不特定人得以共見共聞之情形下
    ，指摘原告：「邀我到他家兩次，問我有沒有回扣，別人裝
    都有給回扣，你們有沒有回扣... 」等語，向不特定之多數
    人散布，侵害原告之名譽權，使原告精神上受有極大痛苦，
    是原告自得依民法侵權行為之法律關係，請求被告賠償其名
    譽權受損之損害等語。並聲明求為判決：（一）被告應給付
    原告慰撫金15萬元，及自起訴狀繕本送達被告之翌日起至清
    償日止，按週年利率百分之5 計算之利息。（二）訴訟費用
    由被告負擔。（三）被告應將如附件內容道歉啟事以每字
    0.5 公分平方大小字體刊於中國時報高雄縣新聞C3版2 日等
    語。
二、被告則以：伊其從未誹謗原告以上開言語，並聲明求為判決
    駁回原告之訴及假執行之聲請。
三、按附帶民事訴訟之判決，應以刑事訴訟判決所認定之事實為
    據，刑事訴訟法第500 條前段定有明文。本件被告有上開妨
    害原告名譽之犯行，業經本院以94年度簡上字第939 號刑事
    判決所認定，參諸前揭規定，本院自應以上開刑事判決認定
    之事實為據。
四、按因故意或過失，不法侵害他人之權利者，負損害賠償責任
    ；故意以背於善良風俗之方法，加損害於他人者亦同。不法
    侵害他人之身體、健康、名譽、自由、信用、隱私、貞操，
    或不法侵害其他人格法益而情節重大者，被害人雖非財產上
    之損害，亦得請求賠償相當之金額，此分別經民法第184 條
    第1 項、第195 條第1 項定有明文。查本件原告遭被告誹謗
    犯罪之事實，業經認定如前，是原告名譽權受被告不法侵害
    ，精神上亦受有相當之痛苦，自堪認定。從而原告依前開民
    法侵權行為之法律關係，請求被告賠償因名譽權受侵害所受
    之精神上損害，自屬有據。
五、慰撫金部分：按名譽被侵害者，關於非財產上之損害，加害
    人雖亦負賠償責任，但以相當之金額為限，民法第195 條第
    1 項定有明文，所謂相當，自應以實際加害情形與其名譽影
    響是否重大，及被害者之身分地位與加害人經濟狀況等關係
    定之。且慰藉金之賠償須以人格權遭遇侵害，使精神上受有
    痛苦為必要，其核給之標準固與財產上損害之計算不同，然
    非不可斟酌雙方身分資力與加害程度，及其他各種情形核定
    相當之數額（最高法院47年台上字第1221號判例、51年台上
    字第223 號判例意旨參照）。經查，原告現擔任美術老師工
    作，每月所得約5 萬元；而被告職業為保誠人壽業務主任，
    月薪約為6 萬元等情，業經兩造於本院言詞辯論時陳述在卷
    ，並均不加爭執（見本院95年5 月14日言詞辯論筆錄），堪
    信為真實。本院審酌前開各情，及原告擔任住戶管理委員會
    主任委員期間，受被告誹謗，其名譽之損害及精神上之程度
    等一切情狀，認原告請求之慰撫金應以5 萬元為適當。原告
    所請求於5 萬元及自起訴狀繕本送達被告（即95年1 月4 日
    ，有送達回執在卷可稽）之翌日即95年1 月5 日起至清償日
    止，按週年利率百分之5 計算之法定遲延利息之範圍內，實
    屬適當，應予准許。逾此範圍之請求，為無理由，應予駁回
    。
六、刊報道歉部分：按人格權受侵害時，得請求法院除去其侵害
    ；有受侵害之虞時，得請求防止之。民法第18條第1 項著有
    明文；又按不法侵害他人之名譽。其名譽被侵害者，並得請
    求回復名譽之適當處分。再按名譽被侵害者，得請求為回復
    名譽之適當處分，民法第195 條第1 項後段定有明文。所謂
    適當之處分，係指該處分在客觀上足以回復被害人之名譽且
    屬必要者而言。加害人所為回復被害人名譽之行為，倘僅係
    其主觀上認為適當，仍難認已為回復名譽之適當處分。法院
    仍得依被害人之請求，命加害人為客觀上足以回復被害人名
    譽且屬必要之處分（參照最高法院86年度台上字第3706號裁
    判要旨）。經查，被告以上揭方式侵害原告之名譽，其侵害
    時間係處於召開住戶大會多數住戶與會之時，其地點則係翰
    林世家廣場，核屬不特定住戶出入場所乙節，業如上述。從
    而，原告請求上開被告以刊報道歉方式，適當回復原告名譽
    ，自屬必要。次查，本院審酌上開被告侵害之方式，暨兩造
    身分、地位及資力等情，認如原告請求以每字0.5 平方公分
    大小字體在中國時報高雄縣新聞C3版上，刊登附件道歉聲明
    2 日，為有理由，應予准許。
七、原告固聲明訴訟費由應由被告負擔，惟本件係刑事附帶民事
    訴訟，並非徵收裁判費用問題，且訴訟費用核定屬職權事項
    ，法院自無就原告聲明予以准駁必要，附此敘明。
八、原告固聲明願供擔保准予宣告假執行，惟按第一審刑事簡易
    判決案件上訴二審地方法院合議庭時，因附帶民事訴訟係附
    隨於刑事訴訟進行，刑事判決部分既不得上訴，刑事訴訟法
    對附帶民事訴訟又無例外得上訴之規定，自亦不得上訴（台
    灣高等法院暨所屬法院94年法律座談會刑事類提案第31號決
    議即），故本件判決不得上訴，即行確定，自無假執行宣告
    之必要，應予駁回。
九、據上論斷，本件原告之訴為一部有理由，一部無理由，應依
    刑事訴訟法第502 條第1 項、第2 項，判決如主文。
中    華    民    國    95    年    5     月    12    日
                    刑事第14庭  審判長法  官  蔡廣昇
                                      法  官  謝雨真
                                      法  官  林瑋桓
以上正本證明與原本無異。
不得上訴。
中    華    民    國    95    年    5     月    12    日
                                      書記官  謝群育
附件（道歉啟事）：
本人乙○○（身分證字號：Ｚ000000000號）於93年1 月11日於路
竹鄉翰林世家大樓廣場公開誣詆甲○○先生向本人索取安裝中鋼
保全回扣，嚴重毀損甲○○先生名譽，特此登報聲明甲○○先生
並無向本人索取回扣，並鄭重向甲○○先生道歉。


司法院資訊處製作；財團法人民間司法改革基金會備份。
